---
title: "Graficación ggplot2 y plotly"
format: html
toc: true
lang: es
---
# Cargar de biblioteca

```{r}
#| label: cargar-biblioteca
#| warning: false
#| message: false

library(tidyverse)
library(plotly)
library(DT)
library (scales)
library (palmerpenguins)

```
# Tabla de paises
```{r}
# Carga de los datos de países

paises <-
  read_csv(
    "https://raw.githubusercontent.com/pf0953-programacionr/2024-ii/refs/heads/main/datos/natural-earth/paises-join-esperanzavida.csv"
  )

```
# Mostrar la tabla de paises por región
```{r}
#| label: mostrar-tabla-paises

# Tabla de datos de paises
paises |>
  filter(SUBREGION == "Eastern Europe")|>
  arrange(NAME) |>
  datatable(
    options = list(
      pageLength = 5,
      language = list(url = '//cdn.datatables.net/plug-ins/1.10.11/i18n/Spanish.json')
    )
  )

```
# Ordenar los paises por población

```{r}
#| label: mostrar-paises

# Tabla de datos de paises
paises |>
  filter(SUBREGION == "Eastern Europe" & POP_EST >= 10000000)|>
  arrange(desc(POP_EST)) |>
  datatable(
    options = list(
      pageLength = 10,
      language = list(url = '//cdn.datatables.net/plug-ins/1.10.11/i18n/Spanish.json')
    )
  )
```
# Indicar nombre de código de paíse, paíse y población

```{r}
# Tabla de datos de paises
paises |>
  filter(SUBREGION == "Eastern Europe" & POP_EST >= 10000000)|>
  select(ADM0_ISO, NAME, POP_EST) |>
  arrange(desc(POP_EST)) |>
  datatable(
    options = list(
      pageLength = 10,
      language = list(url = '//cdn.datatables.net/plug-ins/1.10.11/i18n/Spanish.json')
    )
  )




```

##Gráficos con ggplot2

### Gráficos de dispersión de PIB per cápita vs esperarnaza de vida al nacer

```{r}
#| label: ggplot2.1
#| warning: false
#| message: false

# Gráfico de dispersión de PIB per cápita vs esperanza de vida al nacer
ggplot(data = paises) + 
  geom_point(mapping = aes(x = GDP_PC, y = LIFE_EXPECTANCY))

```
# Se cambia de color el gráfico

```{r}
# Gráfico de dispersión de PIB per cápita vs esperanza de vida al nacer
# coloreado por continente
#| label: ggplot2.2
#| warning: false
#| message: false
paises |>
  ggplot(aes(x = GDP_PC, y = LIFE_EXPECTANCY, color = INCOME_GRP)) +
  geom_point() +
  scale_x_continuous(labels = comma, limits = c(0, NA))
```
## Cálculo del percápita

```{r}
#| label: ggplot2.3

paises |>
  select(NAME, GDP_PC, LIFE_EXPECTANCY) |>
  filter(GDP_PC >= 175000)

```
## Cambiando la figura del gráfico

```{r}
#| label: ggplot2.4

# Gráfico de dispersión de PIB per cápita vs esperanza de vida al nacer
# con formas de puntos correspondientes al continente
paises |>
  ggplot(aes(x = GDP_PC, y = LIFE_EXPECTANCY, shape = CONTINENT)) +
  geom_point() +
  scale_x_continuous(labels = comma, limits = c(0, NA))
```
# Cambios en los labels

```{r}
#| label: ggplot2.4.1
#| warning: false
#| message: false

# Gráfico de dispersión de PIB per cápita vs esperanza de vida al nacer
# con formas y colores correspondientes al continente
paises |>
  ggplot(aes(x = GDP_PC, y = LIFE_EXPECTANCY, shape = CONTINENT, color = CONTINENT)) +
  geom_point() +
  scale_x_continuous(labels = comma, limits = c(0, NA)) +
  scale_shape_manual(values = c(0, 1, 2, 3, 4, 5, 6, 7)) +
  scale_color_manual(values = c("red", "blue", "green", "purple", "orange", "brown", "pink", "yellow"))

```
# Cambiando el tamaño

```{r}
#| label: ggplot.5
#| warning: false
#| message: false

# Gráfico de dispersión de PIB per cápita vs esperanza de vida al nacer
# con tamaño de puntos correspondiente a la población
paises |>
  ggplot(aes(x = GDP_PC, y = LIFE_EXPECTANCY, size = POP_EST, color = CONTINENT)) +
  geom_point() +
  scale_size_continuous(labels = comma) +
  scale_x_continuous(labels = comma, limits = c(0, NA))

```
# Agregando capas adicionales al gráfico.

```{r}
#| label: ggplot.6
#| warning: false
#| message: false


# Gráfico de dispersión de PIB per cápita vs esperanza de vida al nacer
# + curva de tendencia
paises |>
  ggplot(aes(x = GDP_PC, y = LIFE_EXPECTANCY)) +
  geom_point() +
  geom_smooth(method = 'loess', se= TRUE) +
  scale_x_continuous(labels = comma, limits = c(0, NA))
```
# Cambiando la variable adicional y el color

```{r}
#| label: ggplot.7
#| warning: false
#| message: false

# Gráfico de dispersión de PIB per cápita vs esperanza de vida al nacer
# en África y Europa coloreado por continente
# + curva de tendencia
paises |>
  filter(CONTINENT == 'Africa' | CONTINENT == 'Europe') |>
  ggplot(aes(x = GDP_PC, y = LIFE_EXPECTANCY, color = CONTINENT)) +
  geom_point() +
  geom_smooth() +
  scale_x_continuous(labels = comma, limits = c(0, NA)) +
  scale_y_continuous(labels = comma, limits = c(50, 90))

```

# Usando la base de palmerpenguis, mostrando en el color la isla y el tamaño del ala.

```{r}
#| label: ggplot.8
#| warning: false
#| message: false

penguins |>
  ggplot(aes(x=body_mass_g, y=bill_length_mm, color= island, size= flipper_length_mm)) +
  geom_point()
```

# Gráficos paneles o facet

```{r}
#| label: ggplot.9
#| warning: false
#| message: false

# Gráfico de dispersión de PIB per cápita vs esperanza de vida al nacer
# + paneles por continente
paises |>
  ggplot(aes(x = GDP_PC, y = LIFE_EXPECTANCY)) +
  geom_point() +
  facet_wrap(~ CONTINENT, nrow = 6) +
  scale_x_continuous(labels = comma, limits = c(0, NA))
```







